臺灣苗栗地方法院刑事裁定　　　　　　　　　　　　　　　九十年度自字第四０號
　　自　訴　人　甲○○
　　被　　　告　乙○○
右列被告因誣告案件，經自訴人提起自訴，本院裁定如左：
    主  文
自訴駁回。
    理  由
一、本件自訴意旨略以：被告乙○○使用偽造之證據對自訴人甲○○提起誣告罪及加
    重誹謗罪之告訴，涉犯刑法第一百六十九條第二項之準誣告罪，其事實如下：
  （一）原任臺灣苗栗地方法院法官之被告乙○○所承辦者為「八十七年度易字第六
        號黃天桂『詐欺』案件」，並無「八十七年度易字第六號黃天桂『偽造文書
        』案件」，況「詐欺」與「偽造文書」兩者無論形、音、義均無雷同，而被
        告竟作成「八十七年度易字第六號黃天桂『偽造文書』案件」報告書，並據
        以對自訴人提起告訴，足證其使用偽造證據而意圖使自訴人受刑事處分；又
        被告為專業司法人員，明知自訴人於本院對被告所提起之枉法裁判罪之自訴
        案件，本院無進行偵查受理之權，本院即非刑法第一百六十九條第一項所稱
        之「該管公務員」，不符誣告罪之構成要件，仍以前揭偽造證據對自訴人提
        出誣告之告訴，更彰顯其使自訴人受刑事處分之意圖。
  （二）被告身為專業司法人員，對法院收狀流程知之甚詳，應知除承辦該案之本院
        吳炳桂法官外，其餘經手之收狀處人員、刑事分案人員、錄事、工友、承辦
        股書記官等人，均無閱卷權，對自訴狀內容並未閱覽和知悉，即不符刑法第
        三百十條第二項之加重誹謗罪中「意圖散布於眾」之構成要件規定，詎被告
        竟以自訴人自訴被告枉法裁判罪之法院的收狀流程，作為自訴人「意圖散布
        於眾」之事實，而對自訴人提出刑法第三百十條第二項之加重誹謗罪之告訴
        ，足見被告告訴不實在，其圖使自訴人受刑事處分之意圖甚明。
二、按法院或受命法官於自訴案件第一次審判期日前訊問及調查結果，認為案件有刑
    事訴訟法第二百五十二條至第二百五十四條之情形者，得以裁定駁回自訴，同法
    第三百二十六條第三項定有明文。又意圖使他人受刑事或懲戒處分，向該管公務
    員誣告者，處七年以下有期徒刑。意圖他人受刑事或懲戒處分，而偽造、變造證
    據，或使用偽造、變造之證據者，亦同，刑法第一百六十九條第一項、第二項分
    別定有明文。次按誣告者，需以虛構事實對負責偵查犯罪或受理審判之職權公務
    員申告之，始有本條所稱誣告行為，最高法院四十六年台上字第九二七號判例可
    資參照。另誣告罪之成立，以犯人明知所訴虛偽為構成要件，若誤認有此事實，
    或以為有此嫌疑，自不得遽指為誣告，最高法院上字第七一七號判例亦可參照。
    又誣告罪之成立，須以被誣告人因虛偽之申告，而有受刑事處分或懲戒處分之危
    險為其要件，故以不能構成犯罪或受懲戒處分之事實誣告人者，雖意在使人受刑
    事或懲戒處分，亦不能成立犯罪，最高法院三十年上字第二００三號判例亦可資
    參照。
三、查本件經本院調閱八十七年度易字第六號詐欺案件卷宗內所附辦理本院八十七年
    度易字第六號黃天桂偽造文書案件報告書內容，認被告確係對實際上存在之八十
    七年度易字第六號案件，以『辦理本院八十七年度易字第六號黃天桂偽造文書案
    件報告書』為名作成文書，其基於個人身分，以自己名義，就曾經經辦之案件所
    提出之說明，並未虛捏或假冒他人名義作成該文書；次就該報告書意旨觀之，其
    內容係在說明被告在審理自訴人自訴黃天桂詐欺之「八十七年度易字第七號案件
    」之過程中，自訴人另指稱黃天桂尚涉有『偽造』陳惠春名義之『文書』以作為
    證據等情，而然被告未依法告發之原因，故以「辦理本院八十七年度易字第六號
    黃天桂『偽造文書』案件報告書」為名，其所述內容純屬個人取捨證據調查與否
    及未依法告發陳惠春之理由，並無不實；則被告既以自己名義製作，尚非無權，
    自無偽造可言，復以該報告書為據，對自訴人提出誣告之告訴，亦不該當於刑法
    第一百六十九條第二項之「使用偽造證據」之要件甚明。
四、次查，本件被告雖以「自訴人於八十七年十二月二十八日向本院提出自訴狀，自
    訴被告涉犯枉法裁判罪，經由本院收狀處人員刑事分案人員、錄事、工友、承辦
    股書記官經手，使該些人員得閱覽及知悉自訴狀內容」之事實，告訴本件自訴人
    涉犯誣告罪及加重誹謗罪，其所告訴之上開事實並未故意虛構，被告僅單純認為
    自訴人之上開行為，已符合誣告罪及加重誹謗罪之構成要件，因認自訴人涉有誣
    告及加重誹謗罪嫌，而向臺灣苗栗地方法院檢察署提出告訴，揆諸前揭判例意旨
    ，被告所告訴事實，既非故意虛構，縱主觀上有使自訴人受刑事處分之意，亦不
    構成誣告罪。
五、末查，自訴人所稱被告為專業法官，明知自訴人於本院對被告所提起之枉法裁判
    罪之自訴案件，本院無進行偵查受理之權，本院即非刑法第一百六十九條第一項
    所稱之「該管公務員」，不符誣告罪之構成要件，仍以前揭偽造證據對自訴人提
    出誣告之告訴，更足顯其使自訴人受刑事處分之意圖云云。惟如依自訴人所言，
    被告係意在誣告自訴人，而明知自訴人自訴被告枉法裁判之案件不為罪，即應知
    縱以該等事實為由提出誣告之告訴，自訴人亦無因此而受有刑事處分之可能，既
    明知本件自訴人不能因而成立誣告罪，其何須再浪費時間與精力以報告書向臺灣
    苗栗地方法院檢察署提出告訴？足徵本件被告於主觀上確非明知自訴人自訴其枉
    法裁判罪之案件，法院應諭知不受理判決，自訴人自不能據此即認被告係使用偽
    造證據意圖使自訴人受刑事處分。
六、綜上所述，被告據以提出告訴之證據既非偽造，且所告訴事實亦非出自其故意虛
    構，自不該當於刑法第一百六十九條第二項準誣告罪之構成要件；此外，復查無
    其他積極證足資證明被告有何自訴人所指訴之準誣告犯行，應認被告之犯嫌尚屬
    不足，核有刑事訴訟法第二百五十二條第十款所規定之情形，參照前揭說明，爰
    以裁定駁回本件自訴人之自訴。
據上論斷，應依刑訴訟法第三百二十六條第三項、第二百五十二條第十款，裁定如主
文。
中    華      民      國      九十一    年    十一    月    二十九      日
                                    臺灣苗栗地方法院刑事第二庭
                                        法  官  吳  炳  桂
右正本證明與原本無異。
如不服本裁定，應於送達後五日內，向本院提出抗告狀。
                                        書記官  楊  慧  萍
中    華      民      國      九十一    年    十二    月      三        日
